臺灣高等法院刑事判決
110年度上訴字第606號
上  訴  人  
即自 訴 人  許清朝
自訴代理人  曾勁元律師
被      告  林○○（真實姓名年籍詳卷）
上列上訴人即自訴人因自訴被告誣告案件，不服臺灣臺北地方法
院109年度自字第89號，中華民國110年1月12日第一審判決，提
起上訴，本院判決如下：
    主  文
上訴駁回。
    理  由
壹、本案經本院審理結果，認第一審判決以上訴人即自訴人甲○○
    （下稱自訴人）非其所指被告林○○（真實姓名年籍詳卷，下
    稱被告）涉犯誣告罪嫌之直接被害人，其自訴程式於法有違
    ，而為自訴不受理之諭知，核無不當，應予維持，並引用第
    一審判決書記載之理由（如附件）。
貳、駁回上訴之理由
一、自訴人上訴意旨略以：自訴人是為其子許智傑免於受刑事或
    懲戒處分而與被告和解，受有損害，被告誣告之目的即攻擊
    對象是自訴人之錢財，自訴人因父子同心，不得已代子與被
    告和解，故為被告行為之直接被害人云云。
二、按刑事訴訟法第319條第1項規定：犯罪之被害人得提起自訴
    。故必須係因犯罪而被害之人，始得提起自訴。該條項所稱
    犯罪之被害人，以因犯罪「當時」而「直接」被害之人為限
    。而此所謂直接被害之人，係指其法益因犯罪行為而直接受
    到損害而言，亦即其法益被侵害必須與行為人之犯罪行為具
    有直接因果關係，始足當之；若其法益是否被侵害，尚須視
    其他人之行為而定，或自訴人所指被告之犯罪行為，對於其
    被侵害之法益僅具有間接影響，而無直接因果關係者，均非
    此所謂直接被害人，自不得對被告提起自訴（最高法院109
    年度台上字第3940號判決意旨參照）。是縱認自訴人所指被
    告涉犯刑法第169條第1項誣告罪嫌之犯罪事實（誣指許智傑
    對其有性侵害犯行）屬實，其誣告當時之直接被害人亦係許
    智傑，而非為許智傑與被告和解之自訴人，自訴人既非其所
    指被告涉犯誣告罪嫌之直接被害人，其所提自訴之程序即屬
    違背規定，原審爰依刑事訴訟法第343條、第334條、第307
    條規定，不經言詞辯論，逕為不受理判決之諭知，於法核無
    不合。自訴人提起本件上訴，稱其係被告行為之直接被害人
    云云，為無理由，應予駁回，並不經言詞辯論為之。 
據上論斷，應依刑事訴訟法第368條、第372條、第373條，判決
如主文。
中    華    民    國   110    年    3     月    3     日
                  刑事第四庭    審判長法  官  陳筱珮
                                      法  官  羅郁婷
                                      法  官  吳元曜
以上正本證明與原本無異。
如不服本判決，應於收受送達後20日內向本院提出上訴書狀，其
未敘述上訴之理由者並得於提起上訴後20日內向本院補提理由書
（均須按他造當事人之人數附繕本）「切勿逕送上級法院」。
                                      書記官  黃亮潔
中　　華　　民　　國　　110 　年　　3 　　月　　3 　　日
附件：臺灣臺北地方法院109年度自字第89號刑事判決